【裁判字號】    98,訴,680
【裁判日期】    980714
【裁判案由】    毒品危害防制條例
【裁判全文】
臺灣基隆地方法院刑事判決        98年度訴字第680號
公  訴  人  臺灣基隆地方法院檢察署檢察官
被      告  乙○○
上列被告因毒品危害防制條例案件，經檢察官提起公訴（98年度
毒偵字第951號），被告於準備程序中就被訴事實為有罪之陳述
，受命法官於聽取當事人之意見後，由本院合議庭裁定由受命法
官獨任以簡式審判程序判決如下：
    主    文
乙○○施用第一級毒品，累犯，處有期徒刑柒月。
    犯罪事實
一、乙○○前於民國88年間，因施用毒品案件，經觀察勒戒、強
    制戒治，於89年6月12日強制戒治期滿釋放出所，並由臺灣
    臺北地方法院檢察署檢察官以89年度戒毒偵字第202號為不
    起訴處分確定；復於90年間，因施用毒品案件，復經法院裁
    定令入戒治處所施以強制戒治，於91年2月16日期滿執行完
    畢，並經臺灣臺北地方法院以90年度訴字第774號判處有期
    徒刑9月確定，於91年12月11日執行完畢；再於93年間，因
    施用毒品案件，經本院以93年度訴字第802號判處有期徒刑1
    年1月確定，於95年12月8日縮刑期滿執行完畢。詎其猶不知
    悔改，竟復基於施用第一級毒品海洛因之犯意，於98年3月
    22日某時，在其位於基隆市○○區○○路84之3號4樓，以針
    筒注射方式，施用第一級毒品海洛因。嗣因員警於同年月17
    日20時許，持本院核發之搜索票至其上開居處搜索，扣得其
    友人陳婉琦所有之甲基安非他命3小包、錫箔紙1張、注射針
    筒1支、塑膠吸管1支及分裝袋1包等物，經員警通知乙○○
    於98年3月27日9時許至臺灣基隆地方法院檢察署報到說明案
    情，經觀護人室採尿送驗，發現乙○○尿液中有毒品嗎啡之
    陽性反應，因而查悉上情。
二、案經基隆市警察局報請臺灣基隆地方法院檢察署檢察官偵查
    起訴。
    理    由
一、上開事實，業據被告乙○○於本院審理時坦承不諱，且被告
    於觀護人室所採集尿液，經送驗結果，呈嗎啡陽性反應，有
    臺灣基隆地方法院檢察署施用毒品犯受保護管束人採尿報告
    編號表、臺灣尖端先進生技醫藥股份有限公司98年4月3日濫
    用藥物檢驗報告1紙在卷可證；又第一級毒品海洛因施用入
    人體後，其主要代謝物為嗎啡共軛物，並經由尿液排外至體
    外，於尿液檢驗時，係將尿液中之嗎啡共軛物進行水解，產
    生嗎啡之原態，再檢測總嗎啡含量；又一般人注射海洛因或
    嗎啡後經體內吸收代謝約30分鐘後，以嗎啡型態為主開始排
    入尿中，而以最初6至12小時排泄量最多，約有75%之毒品代
    謝物（嗎啡）可在注射後24小時內陸續由尿中排出體外，剩
    餘量則可能在數日內分別排出體外，故一般而言，施用多量
    毒品者、於施用後4、5日仍有可能檢出低濃度毒品反應，此
    分別有行政院衛生署管制藥品管理局93年12月2日管檢字第0
    930011566號函、法務部調查局92年1月2日調科壹字第09100
    892030號函在卷可參。被告於98年3月27日9時許至臺灣基隆
    地方法院檢察署觀護人採尿送請臺灣尖端先進生技醫藥股份
    有限公司以免疫酵素分析法初步檢驗，再以氣相層析質譜儀
    法確認結果，均呈嗎啡陽性反應，業如前述，是被告自白於
    採尿前回溯5日，有施用第一級毒品海洛因1次之行為確與事
    實相符，足以採信。查毒品危害防制條例係於92年7月9日修
    正公布，自93年1月9日起施行，其中第20條、第23條將施用
    毒品之刑事處遇程序，區分為「初犯」、「五年內再犯」、
    「五年後再犯」。依其立法理由之說明：「初犯」，經觀察
    、勒戒或強制戒治後，應為不起訴處分或不付審理之裁定；
    經觀察、勒戒或強制戒治執行完畢釋放後，「五年內再犯者
    」，因其再犯率甚高，原實施之觀察、勒戒及強制戒治既已
    無法收其實效，爰依法追訴或裁定交付審理。至於經觀察、
    勒戒或強制戒治執行完畢釋放後，「五年後再犯者」，前所
    實施之觀察、勒戒或強制戒治已足以遮斷其施用毒品之毒癮
    ，為其自新及協助其斷除毒癮，仍適用「初犯」規定，先經
    觀察、勒戒或強制戒治之程序。從而依修正後之規定，僅限
    於「初犯」及「五年後再犯」二種情形，始應先經觀察、勒
    戒或強制戒治程序。倘被告於5年內已再犯，經依法追訴處
    罰，縱其第三次（或第三次以上）再度施用毒品之時間，在
    初犯經觀察、勒戒或強制戒治執行完畢釋放五年以後，已不
    合於「五年後再犯」之規定，且因已於「五年內再犯」，顯
    見其再犯率甚高，原實施觀察、勒戒或強制戒治，已無法收
    其實效，即應依該條例第10條處罰（最高法院95年度台非字
    第59號、第65號判決意旨及最高法院95年第7次刑事庭會議
    決議、97年度第5次刑事庭會議意旨參照）。被告有如犯罪
    事實欄所載，於88年間因施用毒品案件，經觀察勒戒、強制
    戒治，於89年6月12日強制戒治期滿釋放出所，復於90、93
    年間，因施用毒品案件，分經法院判決確定等情，有臺灣高
    等法院被告前案紀錄表在卷可稽。被告既曾於「五年內再犯
    」，且經法院判處罪刑確定，竟又再次施用上開第一級毒品
    ，揆諸前揭說明，即非屬毒品危害防制條例第20條第3項所
    定「五年後再犯」之情形，故檢察官依法逕行起訴，於法要
    無不合，本件事證明確，被告犯行洵堪認定。
二、查海洛因係毒品危害防制條例第2條第2項第1款規定之第一
    級毒品，是被告所為，係犯同條例第10條第1項之施用第一
    級毒品罪。被告持有第一級毒品之行為，應為施用之高度行
    為所吸收，不另論罪。被告有如犯罪事實欄所示刑案之執行
    情形，此有台灣高等法院被告全國前案紀錄表在卷可按，其
    受有期徒刑之執行完畢後，5年內再犯本案有期徒刑以上之
    罪，為累犯，應依刑法第47條第1項之規定加重其刑。爰審
    酌被告前已有施用毒品前科，有上開刑案紀錄表可查，今再
    為施用，法治觀念之淡薄，然施用毒品究屬戕害自身健康之
    犯罪，被告施用毒品尚未造成他人明顯之危害，且於本院審
    理中已坦承犯行，犯後態度尚稱良好，並兼衡被告犯罪之動
    機、目的、手段、生活狀況及智識程度，暨公訴人請求科以
    適當之刑等一切情狀，量處如主文所示之刑。
據上論斷，應依刑事訴訟法第273條之1第1項、第299條第1 項前
段，毒品危害防制條例第10條第1項，刑法第11條前段、第47條
第1項，判決如主文。
本案經檢察官甲○○到庭執行職務。
中    華    民    國    98    年    7     月    14    日
                  刑事第三庭法    官  陳姵君
以上正本證明與原本無異。
如不服本判決應於收受本判決後10日內向本院提出上訴書狀，其
未敘述上訴理由者，並得於提起上訴後10日內向本院補提理由書
狀（均須按他造當事人之人數附繕本）「切勿逕送上級法院」。
中    華    民    國    98    年    7     月    14    日
                            書 記 官  王佩珠
毒品危害防制條例第10條第1項
施用第一級毒品者，處 6 月以上 5 年以下有期徒刑。
施用第二級毒品者，處 3 年以下有期徒刑。


司法院資訊處製作；財團法人民間司法改革基金會備份。
